【裁判字號】    99,易緝,45
【裁判日期】    990224
【裁判案由】    詐欺
【裁判全文】
臺灣臺中地方法院刑事判決              99年度易緝字第45號
公  訴  人  臺灣臺中地方法院檢察署檢察官
被      告  丙○○
            甲○○
上列被告因詐欺案件，經檢察官提起公訴（85年度偵續字第88號
），本院判決如下：
    主  文
本件免訴。
    理  由
一、公訴意旨略以：被告丙○○、甲○○夫妻二人分別擔任陳林
    建設股份有限公司（下稱陳林建設公司）之董事長及總經理
    ，甲○○之弟即同案被告林永春（業經臺灣高等法院臺中分
    院以88年度上易字第1180號判決判處有期徒刑8 月，緩刑3
    年確定在案）則擔任該公司之經理，渠3 人明知該公司財務
    已出現問題，並無給付能力，竟基於意圖為自己不法所有之
    犯意聯絡，於民國83年9 月13日，由林永春代表陳林建設公
    司與乙○○經營之大雅防水工程行簽訂工程契約，由乙○○
    承包陳林建設公司所興建位於臺中市○○路之「雪濃梭住宅
    大樓」之防水、粉刷工程，乙○○不疑有詐，於簽約後即依
    約進行工程，並依約於83年10月30日為第一次請款新臺幣（
    下同）23萬400 元，陳林建設公司原應依約於83年11月11
    日付款，惟林永春竟向乙○○詐稱，這期金額這麼少，下期
    再一起請款，並稱公司這麼大，不用擔心云云，使乙○○陷
    於錯誤繼續施工二期，金額各為17萬2,800 元、23萬零400
    元，惟乙○○均找不到陳林建設公司負責人丙○○、甲○○
    、林永春等人請領工程款。直至83年12月16日林永春始出面
    支付以陳林國際旅行社股份有限公司（下簡稱陳林國際旅行
    社）為發票人，付款人為臺灣中小企業銀行草屯分行，帳號
    為1449-9號，票號各為AJ0000000 、AJ0000000 、AJ000000
    0 ，面額分別為230,400 元、172,800 元、230,400 元，到
    期日分別為84年2 月26日、2 月26日、4 月30日之支票3 紙
    與乙○○，並強調該旅行社為甲○○所開設，為家族之關係
    企業，與陳林建設公司支票並無不同且財力雄厚云云，使乙○○陷於錯誤，仍繼續施工再追加約一半工程，至84年2 月
    中旬，乙○○已再完成價值68萬8,134 元之工程，惟非僅前
    開三張支票因拒絕往來而均未兌現，該後續完成之68萬8,13
    4 元之工程款，林永春等人甚至亦未開立任何票據給乙○○
    ，且經乙○○屢催仍未支付分文工程款（林永春等人共計積
    欠132 萬1,734 元工程款），乙○○至此始知受騙，並訴請
    臺灣臺中地方法院檢察署檢察官偵查起訴。因認被告二人涉
    犯刑法第339 條第2 項之詐欺得利罪及同條第1 項之詐欺取
    財罪等語。
二、按案件時效已完成者，應諭知免訴之判決，且此判決得不經
    言詞辯論為之，刑事訴訟法第302 條第2 款、第307 條分別
    定有明文。次按行為後法律有變更者，適用行為時之法律，
    但行為後之法律有利於行為人者，適用最有利於行為人之法
    律，為95年7 月1 日修正施行之刑法第2 條第1 項所明定。
    查前開修正後刑法第80條第1 項有關追訴權時效期間之規定
    ，與修正前刑法第80條第1 項規定不同，修正後刑法所定時
    效期間較長，表示行為人被追訴之期限較久，自屬對行為人
    不利，比較新舊法結果，自以修正前刑法第80條第1 項規定
    較有利於行為人。故本件關於追效權時效，自應適用修正前
    刑法第80條第1 項之規定。而關於追訴權時效之停止進行、
    期間計算，亦應一體適用修正前刑法第83條之規定。再按案
    經提起公訴或自訴，且在審判進行中，此時追訴權既無不行
    使之情形，自不發生時效進行之問題（司法院大法官會議釋
    字第138 號解釋意旨參照）。
三、經查，本件被告丙○○、甲○○二人涉犯之刑法第339 條第
    2 項之詐欺得利罪及同條第1 項之詐欺取財罪，經臺灣臺中
    地方法院檢察署檢察官於84年10月18日開始偵查，於85年12
    月9 日提起公訴，86年1 月6 日繫屬於本院，嗣因被告二人
    逃匿，經本院於87年5 月5 日發布通緝，致審判之程序不能
    開始等情，有85年度偵續字第88號起訴書及本院87年中縣貴
    刑緝字第648 、650 號通緝書在卷可稽（詳本院86年度易字
    第186 號卷）。又被告二人所涉犯之上開罪名，其最重本刑
    為有期徒刑5 年，依修正前刑法第80條第1 項第1 款規定，
    追訴權時效為10年；再依修正前刑法第83條第1 項、第3 項
    規定，並參照司法院29年院字第1963號解釋，本案追訴權之
    時效期間應加計因通緝而停止之4 分之1 期間，共計為12年
    6 月。是本件追訴權時效自被告犯罪行為終了之日即84年12
    月15日起算為12年6 月，惟自檢察官開始實施偵查日至本院
    於87年5 月5 日發布通緝止，依前揭司法院大法官會議釋字
    第138 號解釋意旨，可知此時追訴權時效既無不行使之情形
    ，即無從發生時效進行之問題，自應加計此部分期間（計2
    年6 月19日），再扣除該案自起訴日起至繫屬本院日止之期
    間（計28日），是本件之追訴權時效業已於99年2 月6 日完
    成，揆諸前揭法律規定及說明，爰不經言詞辯論，逕為被告
    免訴判決之諭知。
四、據上論斷，應依刑事訴訟法第302 條第2 款、第307 條判決
    如主文。
中    華    民    國    99    年    2     月    24    日
            刑事第十五庭  審判長法  官  江奇峰
                                法  官  郭書豪
                                法  官  廖純卿
以上正本證明與原本無異。
如不服本判決應於收受判決後10日內向本院提出上訴書狀，並應
敘述具體理由；其未敘述上訴理由者，應於上訴期間屆滿後20日
內向本院補提理由書（均須按他造當事人之人數附繕本）「切勿
逕送上級法院」。
                                書記官  柳寶倫
中    華    民    國    99    年    2     月    24    日

司法院資訊處製作；財團法人民間司法改革基金會備份。
